【裁判字號】    88,自,306
【裁判日期】    890417
【裁判案由】    業務侵占
【裁判全文】
臺灣士林地方法院刑事裁定                            八十八年度自字第三六
    自  訴  人  福航交通有限公司
    代  表  人  甲○○
    代  理  人  丙○○
    被      告  乙○○
右列被告因業務侵占案件，經自訴人提起自訴，本院裁定如左：
    主  文
自訴駁回。
    理  由
一、按法院或受命法官於自訴案件第一次審判期日前訊問及調查結果，如認為案件有
    刑事訴訟法第二百五十二條至第二百五十四條之情形者，得以裁定駁回其自訴，
    同法第三百二十六條第三項定有明文。
一、本件自訴意旨略以：被告乙○○於民國八十八年三月十六日在台北市○○路三三
    七號，向自訴人承租車號Ｅ二─八二二號營業計程車，言明租金每日新台幣（下
    同）一千零五十元，每三日繳納一次，並訂有汽車租賃契約書，詎被告自八十八
    年四月三日起，即將應付之租金、及前開計程車，意圖為自己不法之所有，而侵
    占私用，迭經自訴人函催均置之不理，因認被告涉犯刑法之業務侵占罪嫌等語。
二、按刑法上之業務侵占罪，需持有人對於業務上所持有之物，變異其原來之持有意
    思而為不法所有之意思，始能成立，如僅將持有物延不交還或有其他原因致一時
    未能交還，既缺乏主觀要件，即難遽以該罪相繩，有最高法院六十八年度台上字
    第三一四六號判決可資參照。
三、本院經查：被告乙○○於民國八十八年三月十六日在台北市○○路三三七號，向
    自訴人承租車號Ｅ二─八二二號營業計程車，約定租金每日新台幣（下同）一千
    零五十元，每五日繳納一次，固有自訴人提出之計程車租賃契約書一份可稽。自
    訴人主張被告自八十八年四月三日起，未付租金，並有自訴人所提出催繳租金之
    存證信函一份可稽，惟被告未依約給付租金，雖有民事債務不履行之情形，惟依
    上開契約所示，被告與自訴人所訂之租車契約中並未約定租車期限，此亦為自訴
    人所自承，從而依民法第四百五十條之規定，自訴人亦應先終止契約後始得請求
    被告歸還車輛，縱被告未依約交付租金或車輛，與刑法之業務侵占之要件，尚屬
    有間，難謂被告有變易原來持有意思為不法所有之意思。又本件自訴人所提出計
    程車租車契約書，係寫明「．．．甲方所有營業小客車租予乙方．．．」。是被
    告與自訴人間並非僱傭契約，而係營業之租賃契約，則被告營業之收入，並非為
    自訴人之占有，而係以自己之名義及自己之利益向搭載之乘客收取報酬，再以不
    計贏虧之方式將每日一千零五百元支付自訴人做為租車費用，該一千零五百元並
    非業務上所持有之物。被告於自訴人提起本件自訴後，繼續繳付十萬元租金，自
    訴人亦具狀表示與被告達成和解，撤回本件自訴，益見被告有償還債務之誠意，
    足認被告雖有違約，亦純屬債務不履行之民事糾葛，揆諸前揭判決要旨，核與前
    揭侵占罪之要件尚有未合，查無其他具體事證足資證明被告涉有自訴意旨所指罪
    行，應認本件有刑事訴訟法第二百五十二條第十款犯罪嫌疑不足之情形，依照首
    開說明，本件自訴應予駁回。
據上論結，應依刑事訴訟法第三百二十六條第三項、第二百五十二條第十款裁定如主
文。
中      華      民      國      八十九      年      四    月    十七    日
                                  臺灣士林地方法院刑事第二庭
                                          法  官  趙  文  卿
右正本證明與原本無異。
如不服本判決，應於判決送達後十日內，向本院提出上訴狀。
                                          書記官  吳  雅  菁
中      華      民      國      八十九      年      四    月    十八    日


司法院資訊處製作；財團法人民間司法改革基金會備份。
